臺灣新竹地方法院民事判決  
111年度重訴字第68號
原      告  劉美惠  
被      告  何思瑩  

上列當事人間請求損害賠償事件，經原告提起刑事附帶民事訴訟
，由本院刑事庭裁定移送前來（110年度附民字第567號），本院
於民國111年6月9日辯論終結，判決如下：
    主  文
被告應給付原告新臺幣玖萬元，及自民國一百一十年十二月七日
起至清償日止，按年息百分之五計算之利息。
本判決第一項得假執行。但被告如以新臺幣玖萬元為原告預供擔
保，得免為假執行。
    事實及理由
壹、程序方面
    按訴狀送達後，原告不得將原訴變更或追加他訴，但擴張或
    減縮應受判決事項之聲明者，不在此限，民事訴訟法第255
    條第1項第3款，已定有明文。本件原告起訴時，其訴之聲明
    為：被告應給付原告新臺幣（下同）10,057,573元及自起訴
    狀繕本送達之翌日起至清償日止，按年息5%計算之利息。嗣
    於民國111年6月9日言詞辯論期日，變更其聲明為：被告應
    給付原告90,000元及自起訴狀繕本送達之翌日起至清償日止
    ，按年息5%計算之利息（見本院卷第44頁）。核原告上開所
    為訴之變更，係屬減縮應受判決事項之聲明，依上開法條規
    定，程序上自應准許。
貳、實體方面
一、原告主張：被告依其社會生活之通常經驗與智識思慮，雖可
    預見將其所有金融機構提款卡及密碼等資料提供予他人，可
    能供詐欺者所用，有遭他人利用作為財產犯罪所得款項匯入
    、提領，製造金流斷點，達到掩飾、隱匿之結果以逃避檢警
    追緝之可能，竟於110年5月20日，基於幫助詐欺取財及幫助
    洗錢之不確定故意，在址設苗栗縣○○鎮○○路0段000號統一超
    商龍昇門市，將其所申辦之台新國際商業銀行股份有限公司
    （下稱台新銀行）帳號000-00000000000000號等帳戶之金融
    卡，全部一次交寄予真實姓名年籍不詳之詐欺集團成員收受
    並使用，並以通訊軟體LINE告知金融卡密碼。嗣該詐欺集團
    成員取得上開被告交付之提款卡及密碼後，即共同基於意圖
    為自己不法所有之犯意聯絡，於110年5月26日17時41分許，
    以電話與原告聯絡，謊稱陶板屋因作業系統問題不慎將其列
    為團體會員，每月會扣款新台幣（下同）2萬元云云，致原
    告誤信為真，而依詐欺集團成員之指示，於110年5月27日1
    時26分許，匯款3萬元、於同日1時29分許，匯款3萬元、於
    同日1時31分許，匯款3萬元合計9萬元，均匯至被告之上開
    台新銀行帳戶內，旋遭提領一空，原告因而受有9萬元之損
    害。被告所涉上開犯行，業經本院刑事庭以110年度金訴字
    第315號刑事判決，判認被告犯有幫助詐欺罪及幫助犯洗錢
    防制法第14條第1項之一般洗錢罪，而從一重罪之幫助犯一
    般洗錢罪確定在案，已對原告成立民法之侵權行為。為此原
    告爰依民法侵權行為之法律關係提起本件訴訟等語。並聲明
    ：如主文第1項所示；願供擔保請准宣告假執行。
二、被告之答辯：伊對本院刑事庭110年度金訴字第315號刑事判
    決之結果不服，惟伊並沒有上訴。伊當時是為了找工作才提
    供該等帳戶，伊也是受騙始交付該等帳戶。伊認為原告匯至
    台新銀行帳戶之款項均與伊無關，且伊也沒有拿到原告所匯
    之任何款項，未對原告成立侵權行為，不應由伊賠償原告該
    等款項等語置辯。並聲明：原告之訴及假執行之聲請均駁回
    ；如受不利之判決，願提供擔保請准宣告免為假執行。
三、本院之判斷：
㈠、查原告上開主張之情，已據被告於上開刑案偵查及審理中所
    供述在案，並有原告即被害人之證述及相關匯款資料及上開
    台新銀行帳戶之交易明細等資料，附於系爭刑事案件卷宗內
    可憑，被告並因其上開行為，經本院110年度金訴字第315號
    刑事判決，判認其犯有幫助詐欺罪及幫助犯洗錢防制法第14
    條第1項之一般洗錢罪，而從一重罪之幫助犯一般洗錢罪，
    被告對該刑事判決亦無上訴而確定在案，此已據調取該刑事
    案件卷宗查明無訛，本院並援用上開刑事判決之認定理由，
    準此，堪認原告上開之主張為真實可採，被告雖於本件審理
    時，辯稱其係受騙始交付該帳戶金融卡，並無幫助詐騙集團
    之行為云云，應係卸責之詞而不可採。
㈡、按因故意或過失，不法侵害他人之權利者，負損害賠償責任
    ；數人共同不法侵害他人之權利者，連帶負損害賠償責任。
    不能知其中孰為加害人者亦同。造意人及幫助人，視為共同
    行為人，民法第184條第1項、第185條分別定有明文。次按
    連帶債務之債權人，得對於債務人中之一人或數人或其全體
    ，同時或先後請求全部或一部之給付。連帶債務未全部履行
    前，全體債務人仍負連帶責任，民法第273條亦定有明文。
    經查，本件被告明知一般人無故取得他人金融帳戶使用之行
    徑，常與財產犯罪密切相關，並可預見將金融帳戶提款卡及
    密碼交付予他人使用，會有遭人利用作為財產犯罪所得財物
    匯入及提領工具之可能，仍基於縱使有人持其金融帳戶等作
    為詐欺取財之犯罪工具，亦不違背其本意之幫助詐欺不確定
    故意，提供其所有台新銀行帳戶提款卡及密碼交予某詐欺集
    團成員使用，嗣某詐欺集團之成員向原告詐騙，致原告陷於
    錯誤而將合計90,000元匯入該台新銀行帳戶並旋遭提領，原
    告因而受有該90,000元財產上之損害，業如前述，核被告前
    揭所為，確成立幫助該詐欺集團成員詐騙原告90,000元之幫
    助行為，依上開之規定，被告之幫助詐欺行為，亦屬共同不
    法侵害原告權利之共同行為，並致原告受有90,000元之財產
    上損害，自應就原告所受損害金額90,000元，負連帶賠償責
    任，則原告依民法侵權行為之法律關係，請求被告賠償其所
    受之損害90,000元，即屬有據，應予准許。
㈢、從而，原告依民法侵權行為之法律關係，請求被告給付原告9
    0,000元，及自刑事附帶民事起訴狀繕本送達翌日即110年12
    月7日起至清償日止，按年息5%計算之利息，為有理由，應
    予准許。
四、本件事證已臻明確，兩造其餘之攻擊、防禦方法，經核與本
    件判決結果不生影響，爰不一一論述。
五、本判決第一項所命被告給付之金額未逾50萬元，依民事訴訟
    法第389條第1項第5款之規定，應依職權宣告假執行，原告
    陳明願供擔保聲請宣告假執行，尚無必要，至被告陳明願供
    擔保請准宣告免為假執行，核無不合，爰酌定相當之擔保金
    額准許之。
六、本件係原告於刑事訴訟程序提起之附帶民事訴訟，經本院刑
    事庭裁定移送民事庭審理，依刑事訴訟法第504條第2項之規
    定，免納裁判費，且本院刑事庭移送後，於民事訴訟程序進
    行期間亦無支付任何訴訟費用，爰不為訴訟費用負擔之諭知
    ，併此敘明。
中　　華　　民　　國　　111 　年　　6 　　月　　23　　日
                  民事第二庭　　　法　官　鄭政宗
以上正本係照原本作成。
如對本判決上訴，須於判決送達後20日內向本院提出上訴狀。如
委任律師提起上訴者，應一併繳納上訴審裁判費。
中　　華　　民　　國　　111 　年　　6 　　月　　24　　日
                                　書記官　黃志微